【裁判字號】    97,訴,1457
【裁判日期】    970530
【裁判案由】    違反毒品危害防制條例
【裁判全文】
臺灣彰化地方法院刑事判決              97年度訴字第1457號
公  訴  人  臺灣彰化地方法院檢察署檢察官
被      告  甲○○
上列被告因違反毒品危害防制條例案件，經檢察官提起公訴（九
十七年度毒偵字第一三０六號），本院依簡式審判程序判決如下
：
    主    文
甲○○施用第一級毒品，累犯，處有期徒刑捌月，扣案之第一級
毒品海洛因壹包（淨重零點柒公克），沒收銷燬之；又施用第
二級毒品，累犯，處有期徒刑肆月，扣案之第二級毒品甲基安非
他命壹包（淨重零點貳公克），沒收銷燬之。應執行有期徒刑拾
壹月，扣案之第一級毒品海洛因壹包（淨重零點柒公克）、第
二級毒品甲基安非他命壹包（淨重零點貳公克），均沒收銷燬之
。
    犯罪事實及理由
一、犯罪事實：
    甲○○前因施用毒品案件，經觀察、勒戒後，認無繼續施用
    毒品之傾向，於民國八十九年一月四日執行完畢釋放，並由
    臺灣彰化地方法院檢察署檢察官以八十八年度毒偵字第一０
    八七號為不起訴處分；又因竊盜案件，經本院以九十二年度
    易字第三九四號判決判處有期徒刑十一月，緩刑三年確定；
    再於九十三年間因施用第一、二級毒品案件，經該署檢察官
    聲請送強制戒治並提起公訴，強制戒治部分因法律修正而未
    執行，所涉刑案部分，則經本院以九十三年度訴字第五二號
    判決分別判處有期徒刑七月、三月，應執行有期徒刑九月確
    定，並與上開遭撤銷緩刑宣告之竊盜案件接續執行，於九十
    四年十一月十五日假釋付保護管束，於九十五年二月十五日
    縮刑期滿未經撤銷假釋視為徒刑執行完畢。詎仍不知悔改，
    復基於施用第一級毒品之犯意，於九十七年三月十八日，在
    彰化縣社頭鄉公園內，以將海洛因羼入香煙中點火燃燒吸食
    煙氣之方式，施用第一級毒品海洛因一次；又另基於施用第
    二級毒品之犯意，亦於上揭時地，以將甲基安非他命置於吸
    食器內點火燃燒吸食煙氣之方式，施用第二級毒品甲基安非
    他命一次。嗣於同日十四時五分許，為警在同縣鄉○○村○
    路巷口前查獲，並當場扣得其所有供己施用之第一級毒品海
    洛因一包（淨重零點七三公克）、第二級毒品甲基安非他命
    一包（淨重零點二公克），且其尿液經送驗結果，呈嗎啡、
    甲基安非他命陽性反應。
二、本案證據：
(一)被告自白。
(二)彰化縣警察局田中分局委託檢驗尿液代號與真實姓名對照認
    證單一紙。
(三)銓昕科技股份有限公司濫用藥物尿液檢驗報告一紙。
(四)法務部調查局濫用藥物實驗室九十七年四月十日調科壹字第
    ０九七二三０一八五五０號鑑定書一紙。
(五)扣案之海洛因一包（淨重零點七三公克）、甲基安非他命一
    包（淨重零點二公克）。
(六)臺灣高等法院被告前案紀錄表、刑案資料查註紀錄表各一份
    。
三、按毒品危害防制條例於九十二年七月九日修正公布，自九十
    三年一月九日施行，其中第二十條、第二十三條將施用毒品
    之刑事處遇程序，區分為「初犯」及「五年內再犯」、「五
    年後再犯」。依其立法理由之說明：「初犯」，經觀察、勒
    戒或強制戒治後，應為不起訴處分或不付審理之裁定；經觀
    察、勒戒或強制戒治執行完畢釋放後，「五年內再犯」者，
    因其再犯率甚高，原實施之觀察、勒戒及強制戒治既已無法
    收其實效，爰依法追訴或裁定交付審理。至於經觀察、勒戒
    或強制戒治執行完畢釋放後，「五年後再犯」者，前所實施
    之觀察、勒戒或強制戒治已足以遮斷其施用毒品之毒癮，為
    期自新及協助其斷除毒癮，仍適用「初犯」規定，先經觀察
    、勒戒或強制戒治之程序。從而依修正後之規定，僅限於「
    初犯」及「五年後再犯」二種情形，始應先經觀察、勒戒或
    強制戒治程序。倘被告於五年內已再犯施用毒品，經依法追
    訴處罰，縱其第三次（或第三次以上）再度施用毒品之時間
    ，在初犯經觀察、勒戒或強制戒治執行完畢釋放五年以後，
    因與單純之「五年後再犯」之情形有別，已不合於「五年後
    再犯」之例外規定，且因已於「五年內再犯」，顯見其再犯
    率甚高，原實施觀察、勒戒或強制戒治，已無法收其實效，
    即應回歸原則性規定，由檢察官逕行起訴，依該條例第十條
    處罰（最高法院九十五年五月九日第七次刑事庭會議決定、
    九十五年度臺非字第一三四號裁判意旨參照）。查，被告前
    因施用毒品案件，經觀察、勒戒後，認無繼續施用毒品之傾
    向，於八十九年一月四日執行完畢釋放，並由臺灣彰化地方
    法院檢察署檢察官以八十八年度毒偵字第一０八七號為不起
    訴處分；又因竊盜案件，經本院以九十二年度易字第三九四
    號判決判處有期徒刑十一月，緩刑三年確定；再於九十三年
    間因施用第一、二級毒品案件，經該署檢察官聲請送強制戒
    治並提起公訴，強制戒治部分因法律修正而未執行，所涉刑
    案部分，則經本院以九十三年度訴字第五二號判決分別判處
    有期徒刑七月、三月，應執行有期徒刑九月確定，並與上開
    遭撤銷緩刑宣告之竊盜案件接續執行，於九十四年十一月十
    五日假釋付保護管束，於九十五年二月十五日縮刑期滿未經
    撤銷假釋視為徒刑執行完畢等情，有卷附臺灣高等法院被告
    前案紀錄表、臺灣彰化地方法院檢察署刑案資料查註紀錄表
    可佐，足見被告在八十九年一月四日觀察、勒戒執行完畢後
    五年內，曾再犯施用毒品案件，並經本院判刑確定且執行完
    畢，是被告前次所為之觀察、勒戒治療程序，顯未能收到祛
    除毒癮之實效，參諸首揭說明，被告再犯本案施用第一、二
    級毒品之犯行，應依法論科。
四、本案被告犯罪時間係在九十六年四月二十四日以後，並不符
    合中華民國九十六年罪犯減刑條例所定之減刑要件，尚無依
    該條例規定予以減刑之餘地。
五、應依刑事訴訟法第二百七十三條之一第一項、第二百九十九
    條第一項前段、第三百十條之二、第四百五十四條第一項，
    毒品危害防制條例第十條第一項、第二項、第十八條第一項
    前段，刑法第十一條、第四十七條第一項、第五十一條第五
    款，判決如主文。
六、如不服本判決，應於判決送達後十日內，向本院提出上訴狀
    （須附繕本），上訴於臺灣高等法院臺中分院。
本案經檢察官郭玄義到庭執行職務。
中    華    民    國    97    年    5     月    30    日
                  刑事第四庭  法  官  周  莉  菁
以上正本證明與原本無異。
如不服本判決，應於判決送達後十日內向本院提出上訴狀 (須附
繕本)。
中    華    民    國    97    年    6     月     3    日
                              書記官  卓  俊  杰
附錄本判決論罪科刑法條：
毒品危害防制條例第十條
施用第一級毒品者，處六月以上五年以下有期徒刑。
施用第二級毒品者，處三年以下有期徒刑。


司法院資訊處製作；財團法人民間司法改革基金會備份。
